【裁判字號】    89,訴,28
【裁判日期】    890807
【裁判案由】    偽造文書
【裁判全文】
臺灣嘉義地方法院刑事判決                            八十九年度訴字第二八號
    公  訴  人  臺灣嘉義地方法院檢察署檢察官
    被      告  丙○○
右列被告因偽造文書案件，經檢察官提起公訴（民國八十八年度偵字第八０三四號）
，及併案辦理（民國八十八年度偵字第五四三二號），本院判決如左：
    主  文
丙○○共同連續行使變造私文書，足以生損害於公眾及他人，處有期徒刑壹年。
附表一編號一至十一、編號十三所示偽造之署押、附表二所示之物沒收。
    事  實
一、丙○○於八十八年十月間，因見行動電話促銷期間，申請行動電話門號卡免費，
    思欲冒用他人名義，申領行動電話門號卡使用，而意圖為自己不法之所有，並基
    於概括犯意，於民國八十八年十月初未經其表哥葉哲豪之同意，取得葉哲豪之機
    車駕駛執照（無不法所有之意圖，不構成竊盜罪），影印後，換貼其本人之照片
    ，變造機車駕駛執照，於同年月四日，施用詐術，持向雲林縣斗六市○○路六二
    號全虹通訊廣場斗六店，在申請書上偽造葉哲豪之署名，偽以葉哲豪之名義申請
    行動電話門號卡，足生損害於全虹通信廣場斗六店、葉哲豪及遠傳公司，並使全
    虹通信廣場斗六店陷於錯誤，而交付行動電話門號卡予丙○○，嗣於於同年十月
    八日、九日，施用詐術，持至全虹通信廣場斗南店，並在台灣大哥大行動電話服
    務申請書、同意書（全虹超值專案ＩＶ）上偽填葉哲豪之署名，偽以葉哲豪之名
    義申請行動電話門號卡，使全虹通信廣場斗南店陷於錯誤，而交付台灣大哥大行
    動電話門號卡，足生損害於葉哲豪及全虹通信廣場斗南店、台灣大哥大股份有限
    公司。
二、丙○○復又承續前揭犯意，與綽號阿華、貴珍不詳姓名之成年男女，共同基於犯
    意聯絡，意圖為自己不法之所有，由阿華、貴珍提供陳克懿、謝武雄、宋克煌、
    李明輝（出生年月日已被變造）、楊清坤等之身分證影本，丙○○並給供其照片
    給阿華，由阿華將丙○○之照片換貼於楊清坤之身分證影本後，再影印之方式，
    而變造楊清坤身分證影本後，由丙○○分別於八十八年十月十日、十一日持至雲
    林縣斗南鎮全虹通信廣場斗南店，在行動電話服務申請書或同意書（全虹超值專
    案ＩＶ），偽填陳克懿等之署名後，持交全虹通信行之職員，偽以陳克懿等之名
    義申請行動電話，足以生損害於陳克懿、謝武雄、宋克煌、李明輝、楊清坤、全
    虹通信廣場斗南店及台灣大哥大股份有限公司、和信電訊股份有限公司，並使全
    虹通信廣場斗南店陷於錯誤，而交付行動電話門號卡予丙○○，丙○○再持交予
    阿華及貴珍等使用或供其本人使用。
三、丙○○又承續前揭偽造文書、詐欺取財之犯意，並與丁○○共同基於犯意聯絡，
    由丁○○提供其祖母楊桂香之身分證影本，由丙○○在影本上變造上開身分證上
    記載之出生日期後，由丙○○於八十八年十月十日持至雲林縣斗南鎮全虹通信廣
    場，在申請書上，偽填楊桂春等之署名後，持交全虹通信行之職員，偽以楊桂香
    之名義申請行動電話，足以生損害於楊桂香及全虹通信廣場斗南店、台灣大哥大
    股份有限公司。並使全虹通信廣場斗南店陷於錯誤，而交付行動電話門號卡。
四、丙○○又於八十八年十月初，在雲林縣斗南鎮公路局車站旁電話亭內，拾獲乙○○所有，為他人竊取後，置於該處之機車駕駛執照一枚，其為逃避查緝，竟意圖
    為自己不法之所有，將上開駕駛執照侵占入己，並基於變造後行使之用概括之犯
    意，隨即在其位於嘉義縣大林鎮○○路三五一巷八號住處，將自己之照片換貼於
    上開乙○○駕駛執照上以變造供使用，復於同年十月十二日下午八時五分許，持
    上開變造之駕駛執照，至嘉義市○○路五四六號「一流機車店」，擅自冒用乙○○之名義，分別在機車租賃契約書承租人欄及租賃機車保管契約書立約保管人欄
    上偽造「乙○○」署押及其他年籍資料，並於填寫完畢後交予不知情之「一流機
    車店」負責人戊○○，以承租戊○○所有之車號ＷＧＤ─四七○號輕型機車一部
    使用，足以生損害於乙○○、戊○○及交通監理機關對於駕照管理之正確性。又
    於同月十四日，持變造之機車駕照前往雲林縣斗六市○○路八十號長洪通信行，
    在申請書上偽填乙○○之署名申請行動電話，嗣因為通訊行人員當場識破，丙○○詐取行動電話門號卡因而未遂，其並因另案通緝經警緝獲，而通信行人員認並
    無損害，當場將申請書撕毀。丙○○申請行動電話門號卡及租得機車之犯罪方法
    ，詳如附表一。
五、案經戊○○訴請臺灣嘉義地方法院檢察署檢察官偵查起訴及併案辦理。
    理  由
一、訊據被告丙○○，對於上揭自葉哲豪處取得機車駕照，而擅自貼換相片變造駕照
    ；及由阿華、貴珍提供陳克懿、謝武雄、宋克煌、李明輝、楊清坤等之身分證影
    本，被告丙○○並提供照片而由阿華變造楊清坤之身分證影本；由丁○○提供其
    祖母楊桂香之身分證影本，及由被告變造身分證上之出生日期；以及拾獲乙○○
    之駕照侵占入己，而擅自在乙○○之駕照，換貼自己之照片變造；以及分持葉哲
    豪等（詳如附表一）之駕照、身分證影本，持向全虹通信廣場斗六店、斗南店、
    長洪通信斗六店、在申請書或同意書上偽填葉哲豪等名義，及向一流機車店租用
    機車，並在契約書、保管書上偽造乙○○之署名等事實，坦承不諱；核與證人庚○○（全虹斗六店職員）證稱「於八十八年十月四日被丙○○以葉哲豪之偽（變
    ）造駕照申請遠傳大哥大門號使用」等語；證人己○○（全虹斗南店職員）證稱
    「我們店共遭丙○○申辦太電電信十門、和信電信四門，計十四門，而是用甲○○、葉哲豪、丁○○、陳克懿、謝武雄、楊桂香、宋克煌、李銘輝、楊清坤等（
    內有一人申辦多門號）（甲○○、丁○○部分與事實不符，詳如後述）」等語；
    告訴人乙○○供稱「我的重機車駕照是於料八年十月九日下午二十時三十分許放
    置在ｎｖａ─四八七號重機車後置物箱內，而當時機車是放在斗六市○○路○路
    旁，而我不知道是何人竊走的：：」、「我不知道丙○○用我駕照申請大哥大門
    號，而我的駕照也遭丙○○將相片及出生年月日更改過了」等語；以及戊○○指
    訴「被告於八十八年十月十二日二十時五分持偽（變）造乙○○重刑機車駕照至
    告訴人處租借ｗｇｄ─四七０號機車一部」等情節均屬相符，並有台灣大哥大股
    份有限公司行動電話申請書、和信online股務申請表、機車租賃契約書等在卷足
    憑。被告犯行洵堪認定。
二、被告如附表一所示，持變造之葉哲豪、李明輝、楊清坤、楊桂香、乙○○之駕照
    或身分證影本等，用以申請行動電話門號卡或租用機車，足以生損害於葉哲豪、
    李明輝、楊清坤、楊桂香、乙○○及戶政機關、監理所對身分證、駕駛執照管理
    之正確性，係犯刑法第二百十六條、第二百十二條之行使特種文書罪，被告在行
    動電話申請書或同意書上偽造葉哲豪等之署名，並持予經銷行動電話門號卡之廠
    商申請門號卡，足以生損害於葉哲豪等及經銷商、廠商，此部分所為係犯刑法第
    二百十六條、第二百十條之行使偽造私文書罪，另被告因冒用他人名義，使廠商
    誤認係被冒用人申請，陷於錯誤，而交付附表一編號一至十一之行動電話門號卡
    ，被告所為係犯刑法第三百三十九條第一項之詐欺取財罪，另就附表一編號十二
    部分，施用詐術冒用乙○○名義申領行動電話門號卡部分，已著手犯罪行為而未
    生犯罪之結果，為未遂犯，另被告侵占乙○○之被竊之駕駛執照，所為係犯刑法
    第三百三十七條第一項之侵占離本人持有物罪，其在行動電話申請書、服務申請
    表、機車租賃契約書、機車保管契約書上偽造署押，為偽造文書之部分行為，偽
    造後持以行使；以及其在楊清坤之身分證影本、葉哲豪之駕照換貼自己之照片、
    在乙○○之駕照換貼照片並更改出生日期，在楊桂香之身分證影本擅改出生年月
    日後再影印之變造特種文書後，持以行使，偽造之低度行為，均為行使之高度行
    為所吸收，均不另論罪，被告多次行使變造特種文書、多次行使偽造私文書之數
    行為，詐欺取財之犯行（含未遂）時間緊接，所犯罪名相同，顯係出於概括之犯
    意為之，為連續犯，均依刑法第五十六條之規定分別以連續行使變造特種文書罪
    、連續行使偽造私文書罪、連續詐欺取財罪論以一罪，並加重其刑。被告就附表
    一編號四、五、六、八、九、十、十一部分與綽號貴珍、阿華之男子間有犯意聯
    絡及行為分擔，就附表一編號七部分與丁○○間有犯意聯絡及行為分擔，就各該
    部分分別與貴珍、阿華、及丁○○均為共同正犯。被告所犯上開罪名，有方法結
    果之牽連關係，應從一重依連續行使偽造私文書罪論處。爰審酌被告犯罪之動機
    、目的、所受之刺激、手段、品行、智識程度、所生危害及犯罪後坦承犯行，態
    度良好等一切情狀，量處如主文所示之刑，用示懲儆。如附表一編號一至編號十
    一、以及編號十三所示，為偽造之署押依刑法第二百十九條規定沒收，附表二所
    示之物，為被告所有供犯罪所用，依法沒收之。另附表一編號十二偽造之乙○○
    之署押，因當場為通信行人員認為無損害而將申請書撕毀，業據被告供明，則其
    上之押署當已不存在，爰就該部分不為沒收之諭知。
三、公訴人雖僅起訴被告侵占乙○○之駕照，變造駕照後持以行使，並在機車租賃契
    約書、機車保管書上偽造署名後持向一流機車店租用機車，惟被告上開事實欄所
    載其餘犯行，與起訴部分有連續犯或牽連犯等裁判上一罪之關係、為起訴效力所
    及，本院自得一併審理之，併此敘明。
四、聲請併辦意旨另以被告有冒用甲○○、丁○○名義申請行動電話，認被告亦有行
    使偽造私文書等犯行，惟查被告固於警訊時供承有冒用甲○○名義申請行動電話
    門號卡，惟被告於本院審理中堅決否認有此部分犯行，且經本院命被告當庭書寫
    如附表編號一至十一之被冒用人姓名，其中只甲○○部分與申請書上之字跡，無
    論就字型、筆法、筆順相比較，均不相同，參酌證人己○○亦曾於本院調查時供
    稱甲○○不知道是否為被告所申請等語，被告所辯此部分非其所為當屬可採。另
    丁○○申請行動電話部分，被告辯稱丁○○知情同意，且一同去申請，被告此部
    分辯解，與證人己○○證稱「丁○○本人有去，但是被告辦的」等語相符，丁○○既然一同前往，且又提供其身分證，被告所辯丁○○知情同意等語，當屬可採
    ，則被告此部分自不成罪。併此敘明。
據上論斷，應依刑事訴訟法第二百九十九條第一項前段、刑法第二百十六條、第二百
條、第二百十二條、第三百三十七條、第三百三十九條第一項、第五十六條、第五十
條、第二百十九條、第三十八條第一項第二款、罰金罰鍰提高標準條例第一條前段，
判決如主文。
本案經檢察官游悅晨到庭執行職務。
中      華      民      國    八十九    年      八      月      七      日
                            臺灣嘉義地方法院刑事第二庭
                                法  官  趙  文  淵
右為正本，係照原本作成，證明與原本無異。
如不服本判決，應於送達後十日內，向本院提出上訴狀。
中      華      民      國    八十九    年      八月      七      日
                                書記官  張  振  崑
附錄：
刑法第二百十條
偽造、變造私文書，足以生損害於公眾或他人者，處五年以下有期徒刑。
刑法第二百十二條
偽造、變造護照、旅券、免許證、特許證及關於品行、能力服務或其他相類之證書、
介紹書，足以生損害於公眾或他人者，處一年以下有期徒刑、拘役或三百元以下罰金
。
刑法第二百十六條
行使第二百十條至第二百十五條之文書者，依偽造、變造文書或登載不實事項或使登
載不實事項之規定處斷。
刑法第三百三十七條。
意圖為自己或第三人不法之所有，而侵占遺失物、漂流物或其他離本人所持有之物者
，處五百元以下罰金
附表一
┌──┬────┬────┬──────────────┬───────┬
│編號│日期    │被冒用人│犯罪方法                    │行動電話公司及│
│    │        │        │                            │及號碼        │
├──┼────┼────┼──────────────┼───────┼
│一  │881004  │葉哲豪  │持變造之駕照，至全虹斗六店，│遠傳          │
│    │        │        │偽造葉哲豪名義之申請書，申請│0000000000    │
│    │        │        │行動電話門號卡。            │              │
├──┼────┼────┼──────────────┼───────┼
│二  │881008  │葉哲豪  │持變造之駕照，至全虹斗南店，│台灣大哥大    │
│    │        │        │偽造葉哲豪名義之申請書、同意│0000000000    │
│    │        │        │書申請行動電話門號卡。      │              │
├──┼────┼────┼──────────────┼───────┼
│三  │881009  │葉哲豪  │持變造之駕照，至全虹斗南店，│台灣大哥大    │
│    │        │        │偽造葉哲豪名義之申請書，申請│0000000000    │
│    │        │        │行動電話門號卡。            │              │
├──┼────┼────┼──────────────┼───────┼
│四  │881010  │陳克懿  │持身分影本，至全虹斗南店，  │台灣大哥大    │
│    │        │        │偽造陳克懿名義之申請書、同意│0000000000    │
│    │        │        │書申請行動電話門號卡。      │              │
├──┼────┼────┼──────────────┼───────┼
│五  │881010  │謝武雄  │持身分影本，至全虹斗南店，  │台灣大哥大    │
│    │        │        │偽造謝武雄名義之申請書、同意│0000000000    │
│    │        │        │書申請行動電話門號卡。      │              │
│    │        │        │                            │              │
├──┼────┼────┼──────────────┼───────┼
│六  │881011  │宋克煌  │持身分證影本，至全虹斗南店，│台灣大哥大    │
│    │        │        │偽造宋克煌名義之申請書，申請│0000000000    │
│    │        │        │行動電話門號卡。            │              │
├──┼────┼────┼──────────────┼───────┼
│七  │881011  │楊桂香  │持變造之身分證，至全虹斗南店│台灣大哥大    │
│    │        │        │，偽造楊桂香名義之申請書，申│0000000000    │
│    │        │        │請行動電話門號卡。          │              │
├──┼────┼────┼──────────────┼───────┼
│八  │881011  │陳克懿  │持身分證影本，至全虹斗南店，│台灣大哥大    │
│    │        │        │偽造陳克懿名義之申請書，申請│0000000000    │
│    │        │        │行動電話門號卡。            │              │
├──┼────┼────┼──────────────┼───────┼
│九  │881011  │謝武雄  │持身分證影本，至全虹斗南店，│和信          │
│    │        │        │偽造謝武雄名義之申請書，申請│0000000000    │
│    │        │        │行動電話門號卡。            │              │
├──┼────┼────┼──────────────┼───────┼
│十  │881011  │李銘輝  │持變造之身分證，至全虹斗南店│和信          │
│    │        │        │，偽造李銘輝名義之申請書，申│0000000000    │
│    │        │        │請行動電話門號卡。          │              │
├──┼────┼────┼──────────────┼───────┼
│十一│881011  │楊清坤  │持變造之身分證，至全虹斗南店│和信          │
│    │        │        │，偽造楊清坤名義之申請書，申│0000000000    │
│    │        │        │請行動電話門號卡。          │              │
├──┼────┼────┼──────────────┼───────┼
│十二│881014  │乙○○  │持變造之駕照，至長洪通信斗六│              │
│    │        │        │店偽造何承思名義之申請書，申│              │
│    │        │        │請行動電話門號卡。          │              │
├──┼────┼────┼──────────────┼───────┼
│十三│881012  │乙○○  │持變造之駕照，至一流機車行，│              │
│    │        │        │偽造何承思名義之機車租賃契約│              │
│    │        │        │書，機車保管契約書，承租機車│              │
│    │        │        │                            │              │
│    │        │        │                            │              │
└──┴────┴────┴──────────────┴───────┴
附表二：
（一）葉哲豪機車駕照上被告丙○○之照片一張
（二）楊清坤身分證影本上被告丙○○之照片一張
（三）乙○○機車駕照上被告丙○○之照片一張


司法院資訊處製作；財團法人民間司法改革基金會備份。
